【裁判字號】    99,訴,1281
【裁判日期】    991015
【裁判案由】    毒品危害防制條例
【裁判全文】
臺灣臺北地方法院刑事判決              99年度訴字第1281號
公  訴  人  臺灣板橋地方法院檢察署檢察官
被      告  甲○○
上列被告因違反毒品危害防制條例案件，經檢察官提起公訴（99
年度毒偵字第1736號），因被告於準備程序中就犯罪事實為有罪
之陳述，經本院合議庭裁定由受命法官獨任進行簡式審判程序審
理，本院判決如下：
    主  文
甲○○施用第一級毒品，累犯，處有期徒刑拾壹月，扣案注射針
筒壹支沒收；又施用第二級毒品，累犯，處有期徒刑陸月。應執
行有期徒刑壹年貳月。扣案注射針筒壹支沒收。
    事  實
一、甲○○前於民國89年間因施用毒品案件，經本院以89年度毒
    聲字第1089號裁定送觀察、勒戒後，認無繼續施用毒品之傾
    向，於89年5 月11日執行完畢釋放，由臺灣臺北地方法院檢
    察署檢察官以89年度毒偵字第913 號、第1471號為不起訴處
    分確定；於92年間，因施用毒品案件，經本院以93年度訴字
    第198 號判決判處有期徒刑7 月確定，再於93年間，因施用
    毒品案件，經本院以93年度簡字第1140號判決判處有期徒刑
    6 月確定，前開毒品2 罪並經本院以93年度聲字第1337號裁
    定定應執行有期徒刑1 年；於93年間，又因施用毒品案件，
    經本院以93年度訴字第1468號判決判處有期徒刑8 月確定；
    於94年間，因竊盜案件，經本院以94年度簡字第529 號判決
    判處有期徒刑4 月確定，前開毒品、竊盜經本院以94年度聲
    字第865 號裁定定應執行有期徒刑10月，前開4 罪接續執行
    ，而於95年1 月28日縮短刑期假釋出監，於95年5 月13日縮
    刑期滿，假釋未經撤銷而以已執行完畢論。於95年間，因施
    用毒品案件，經臺灣高等法院以95年度上訴字第4375號判決
    各判處有期徒刑9 月、9 月確定；復於96年間，因施用毒品
    案件，分別經本院以96年度訴字第484 號判決判處有期徒刑
    1 年2 月，減為有期徒刑7 月確定，及以96年度易字第2672
    號判決判處有期徒刑10月，減為有期徒刑5 月確定；又於97
    年間，再因詐欺案件，經本院以97年度簡字第880 號判決判
    處有期徒刑6 月，減為有期徒刑3 月確定，前開5 罪並經本
    院以97年度聲字第1653號裁定定應執行有期徒刑2 年，而於
    98年8 月13日縮短刑期假釋出監，98年11月20日保護管束期
    滿，假釋未經撤銷而以已執行完畢論。
二、詎甲○○仍不知悔改，先基於施用第一級毒品海洛因犯意，
    於99年2 月10日下午2 時4 分許為警採尿回溯26小時內之某
    日、時（扣除警察同日上午10時45分查獲被告至為警採尿期
    間），在其位於臺北縣新店市○○路36巷35號住處房間內，
    以海洛因加水置入針筒注射身體之方式，施用海洛因1 次；
    復基於施用第二級毒品甲基安非他命犯意，於99年2 月10日
    下午2 時4 分許為警採尿回溯96小時內之某日、時（扣除警
    察同日上午10時45分查獲被告至為警採尿期間），在上開住
    處房間內，以甲基安非他命置入玻璃球內燒烤吸食煙霧之方
    式，施用第二級毒品甲基安非他命1 次。嗣經警於同年2 月
    10 日 上午10時45分許在其上開住處搜索，並扣得其所有供
    施用海洛因所用之注射針筒1 支。
三、案經臺北縣政府警察局新店分局報告臺灣板橋地方法院檢察
    署檢察官偵查起訴，復經臺灣板橋地方法院認管轄錯誤而判
    決移送本院。
    理  由
一、本案被告甲○○所犯毒品危害防制條例第10條第1 項、同條
    第2 項施用第一級毒品、第二級毒品罪，係死刑、無期徒刑
    、最輕本刑為3 年以上有期徒刑以外之罪，其於準備程序就
    前揭被訴事實為有罪之陳述，經法官告知簡式審判程序之旨
    ，並聽取其與公訴人之意見後，本院裁定進行簡式審判程序
    ，是本案之證據調查，依刑事訴訟法第273 條之2 規定，不
    受同法第159 條第1 項、第161 條之2 、第161 條之3 、第
    163 條之1 及第164 條至第170 條規定之限制，合先敘明。
二、訊據被告對上揭犯罪事實均坦承不諱，又被告遭查獲時所採
    集尿液經送驗結果，呈現海洛因代謝後嗎啡陽性反應，及甲
    基安非他命代謝後之安非他命、甲基安非他命陽性反應等情
    ，有臺灣檢驗科技股份有限公司99年3月10日UL/2010/20625
    號濫用藥物檢驗報告1 份，及載明尿液檢體編號之臺北縣政
    府警察局新店分局偵辦毒品危害防制條例案被移送者姓名及
    代碼對照表1 紙在卷可證（見偵卷第49、18頁），並有扣案
    注射針筒1 支可資佐證，足認被告之前開自白與事實相符，
    應得為認定其犯罪之依據。又毒品危害防制條例業於92年7
    月9 日修正公布，自93年1 月9 日施行，其中第20條、第23
    條將施用毒品之刑事處遇程序，區分為「初犯」及「5 年內
    再犯」、「五年後再犯」。依其立法理由之說明：「初犯」
    ，經觀察、勒戒或強制戒治後，應為不起訴處分或不付審理
    之裁定；經觀察、勒戒或強制戒治執行完畢釋放後，「5 年
    內再犯」者，因其再犯率甚高，原實施之觀察、勒戒及強制
    戒治既已無法收其實效，爰依法追訴或裁定交付審理。至於
    經觀察、勒戒或強制戒治執行完畢釋放後，「5 年後再犯」
    者，前所實施之觀察、勒戒或強制戒治已足以遮斷其施用毒
    品之毒癮，為期自新及協助其斷除毒癮，仍適用「初犯」規
    定，先經觀察、勒戒或強制戒治之程序。從而依修正後之規
    定，僅限於「初犯」及「5 年後再犯」2 種情形，始應先經
    觀察、勒戒或強制戒治程序。倘被告於5 年內已再犯，經依
    法追訴處罰，縱其第3 次（或第3 次以上）再度施用毒品之
    時間，在初犯經觀察、勒戒或強制戒治執行完畢釋放5 年以
    後，已不合於「5 年後再犯」之規定，且因已於「5 年內再
    犯」，顯見其再犯率甚高，原實施觀察、勒戒或強制戒治，
    已無法收其實效，即應依該條例第10條處罰（最高法院95年
    度第7 次刑事庭會議決議意見參照）。經查，被告前於89年
    間，因施用毒品案件，經本院以89年度毒聲字第1089號裁定
    送觀察、勒戒後，認無繼續施用傾向，於89年5 月11日執行
    完畢釋放；又於92年間即前揭觀察、勒戒執行完畢釋放後5
    年內，因施用毒品案件，經本院以93年度訴字第198 號判處
    有期徒刑7 月確定等情；再於93年間因施用毒品案件，經本
    院以93年度簡字第1140號判處有期徒刑6 月確定；後因施用
    第一級毒品案件，為本院於以93年度訴字第1468號判處有期
    徒刑8 月確定；又因施用毒品案件，經臺灣高等法院以95年
    度上訴字第4375號分別判處有期徒刑9 月，應執行有期徒刑
    1 年3 月確定；及於96年間因施用毒品案件，經本院以96年
    度訴字第484 號、96年度易字第2672號分別判處有期徒刑1
    年2 月、10月，減刑為有期徒刑7 月、5 月確定等情，有臺
    灣高等法院被告前案紀錄表在卷可證。是以，本件被告雖係
    於前揭觀察勒戒執行完畢5 年後，再犯本件施用第一級毒品
    海洛因、第二級毒品甲基安非他命犯行，惟被告既於前揭觀
    察勒戒執行完畢釋放後5 年內之92年、93年、95年、96年間
    多次犯施用毒品案件而經判刑確定，本次犯行即應依法追訴
    。綜上各節，本件事證明確，被告犯行可堪認定，應依法論
    科。
三、論罪科刑之理由：
  (一)、按海洛因、甲基安非他命係毒品危害防制條例第2 條第2
      項第1 款、同條項第2 款所稱之第一級及第二級毒品，均
      不得持有、施用。核被告所為，分別犯毒品危害防制條例
      第10條第1 項施用第一級毒品罪，及同條第2 項施用第二
      級毒品罪。而被告施用第一級毒品及第二級毒品前持有第
      一級毒品及第二級毒品之低度行為，均為施用之高度行為
      所吸收，均不另論罪。被告所犯上開二罪，犯意各別，行
      為互殊，應予分論併罰。
  (二)、又被告前因事實欄編號一所載案件，經論處徒刑後，於98
      年11月20日假釋期滿未經撤銷視為執行完畢一節，有臺灣
      高等法院被告前案紀錄表1 份在卷可按，其受有期徒刑執
      行完畢後，5 年內故意再犯有期徒刑以上之上開2 罪，均
      為累犯，均應依刑法第47條第1 項規定，加重其刑。
  (三)、爰審酌被告有多次施用毒品前科，前經觀察、勒戒與論罪
      科刑執行完畢後，未能徹底戒絕毒癮，再次沾染惡習犯本
      案施用毒品罪，並參酌施用第一級毒品及第二級毒品行為
      對於自身危害程度非輕，對社會風氣、治安有潛在危害，
      惟本質仍屬戕害自身行為，所為尚未害及他人，且於犯罪
      後坦承犯行，犯罪後態度尚佳等一切情狀，分別量處如主
      文所示之刑，並依刑法第51條第5 款規定定其應執行之刑
      。再扣案之注射針筒1 支，為被告施用海洛因所使用之物
      ，經被告自承在卷（見本院卷第78頁），應依刑法第38條
      第1 項第2 款規定，分別於施用第一級毒品罪刑及執行刑
      項下宣告沒收。
據上論斷，應依刑事訴訟法第299 條第1 項前段、第273 條之1
第1 項，毒品危害防制條例第10條第1 項、第2 項，刑法第11條
、第47條第1 項、第38條第1 項第2 款、第51條第5 款，判決如
主文。
本案經檢察官林妙蓁到庭執行職務
中    華    民    國    99    年    10    月    15    日
                    刑事第八庭  法  官  湯千慧
以上正本證明與原本無異。
如不服本判決，應於收受送達後10日內向本院提出上訴書狀，並
應敘述具體理由；其未敘述上訴理由者，應於上訴期間屆滿後20
日內向本院補提理由書（均須按他造當事人之人數附繕）「切勿
逕送上級法院」。
                                書記官  游雅鈞
中    華    民    國    99    年    10    月    18    日
附錄本案論罪科刑之法條
毒品危害防制條例第10條
施用第一級毒品者，處6 月以上5 年以下有期徒刑。
施用第二級毒品者，處3 年以下有期徒刑。

司法院資訊處製作；財團法人民間司法改革基金會備份。
